【裁判字號】    98,交聲,407
【裁判日期】    980515
【裁判案由】    違反道路交通管理處罰條例聲明異議
【裁判全文】
臺灣士林地方法院交通事件裁定         98年度交聲字第407號
原處分機關  交通部公路總局臺北區監理所
異  議  人  甲○○
即受處分人
上列異議人即受處分人因違反道路交通管理處罰條例案件，對於
交通部公路總局臺北區監理所於民國98年3 月26日所為北監營裁
字裁40 -DB0000000 號違反道路交通管理事件裁決書（舉發違反
道路交通管理事件通知單案號：桃園縣政府警察局98年2 月13
日桃警局交字第40-DB0000000號），聲明異議，本院裁定如下：
    主  文
原處分撤銷。
甲○○不罰。
    理  由
一、按汽車裝載容易滲漏、飛散、氣味惡臭之貨物，能防止其發
    洩者，應嚴密封固，裝置適當，道路交通安全規則第77條第
    1 項第1 款定有明文。次按汽車裝載時，所載貨物滲漏、飛
    散或氣味惡臭者，處汽車駕駛人新臺幣（下同）3,000 元以
    上9,000 元以下罰鍰，並責令改正或禁止通行，並記違規點
    數2 點，道路交通管理處罰條例第30條第1 項第2 款、第63
    條第1 項第2 款分別亦有明文。
二、原處分意旨略以：異議人即受處分人甲○○於民國（下同）
    98年2 月13日11時00分許，駕駛車號599-AK號營業貨車曳引
    車，行駛於桃園縣大溪鎮○○路○段（臺4線37公里處）時，
    因有「載運混水泥於道路上放水滲漏、造成污染（非雨天）
    」之違規事實，經警當場攔停並製單舉發，經原處分機關交
    通部公路總局臺北區監理所認定違規事實明確，爰分別依道
    路交通管理處罰條例第30條第1 項第2 款、第63條第1 項第
    2 款之規定，裁處異議人3,000 元之罰鍰，並記違規點數2
    點等語。
三、異議意旨略以：異議人駕駛前開車號貨車曳引車行經前揭時
    地，遇警臨檢，員警起初懷疑該車有超載，過磅後結果沒有
    超載，員警便改稱異議人有放水滲漏污染路面，屬不實舉發
    ，又桃園縣政府警察局大溪分局於98年3 月15日函覆附件之
    採證照片可見前開貨車車身非常潔淨，並未有放水滲漏的跡
    象，而另張路面水漬照片並不見異議人所駕駛車輛，故路面
    的污染物確與異議人完全無關，因而對原處分表明不服，為
    此聲明異議云云。
四、經查：
  (一)依道路交通管理處罰條例第30條第1 項第2 款之規定，係指
    汽車裝載之貨物發生滲漏之情形者，應處罰之，若非汽車裝
    載之「貨物」發生滲漏之情，而係汽車「其他裝置」發生滲
    漏者，即無法依前揭規定處罰至明。
  (二)據證人即舉發員警黃春勇到庭證稱：當時異議人是從康莊路
    要往大溪方向，我是康莊路要往石門水庫方向，我在違規地
    點發現異議人時，是想了解有無超載之情形，就迴轉對異議
    人進行攔停會同配合過磅，本來異議人所駕駛之車輛無漏水
    情形，我要引導前往過磅時，異議人才在我面前直接漏水到
    地面上，約漏了3 、40公尺，漏水處就在車輛左後輪旁之水
    管排出，我只好用擴音器告知異議人關閉漏水等語明確，查
    證人與異議人素昧平生，應無甘冒觸犯偽證重罪，故意構詞
    誣陷異議人之可能，其證言自得為本院判斷之依據。復佐以
    證人現場拍攝之違規車輛照片所示違規車輛左後輪擋泥板處
    有裝設類似水管之排水管，除該排水管下方擋泥板處呈現潮
    濕狀外，照片所示其餘車身部位均無潮濕、滲漏之跡象，可
    證證人前開所述違規車輛左後車輪處之排水管有排放液體之
    情形應屬可信。
  (三)況依異議人自承當天並無下雨，該路段上雖有多部大貨車、
    混擬土攪拌車，但未發現有何車輛滲水情形等語，且違規當
    時地點之氣候狀況為無降雨、氣溫為攝氏25.2度、平均風速
    每秒2.7 公尺、風向吹東北東風，又平均風速每秒2.7 公尺
    係屬輕風，陸地情形為風拂面、樹葉有聲、普通風標轉動，
    此有交通部中央氣象局98年4 月17日中象參字第0980004413
    號函檢送大溪自動氣象站98年2 月逐時降雨量、氣溫、平均
    風速/ 風向資料表、雨量類別說明表、風向風速說明表及蒲
    福風級表各1 份附卷可稽，可徵違規當時晴朗溫暖，未有降
    雨，風速亦屬於輕風，不致有他處排水遭強風吹至違規地點
    之可能，益證違規車輛左後輪處之排水管應有排放液體之現
    象無訛。
  (四)承上所述，異議人所駕駛之違規車輛固有以左後車輪處之排
    水管排放液體之情，然前開排水並非因貨物滲漏所致，亦與
    所裝載貨物無任何關連性。復徵之異議人於本院調查時供承
    該排水管的一端接在車輛水箱裡，另一端有水管控制閥，是
    作為洗車之用等語，證人黃春勇亦證稱：當初是為了解異議
    人有超載之情形而進行攔停過磅，且依我取締的經驗駕駛人
    常會將車上所裝載的水先行卸除以避免有超載的可能等語，
    可足見議人可能係為避免車輛裝載總重量超重而有超載之虞
    ，遂於員警攔停會同過磅前，將車輛所裝載之水箱用水以左
    後車輪處之排水管排放以減輕總重量，而非其所裝載之貨物
    發生滲漏之現象，否則焉有證人攔停前無任何滲漏或液體排
    放現象，經證人制止後又能以控制閥自動停止排放之可能，
    此外，亦無其他證據證明異議人駕所駛前開車輛裝載之貨物
    即預拌混擬土有任何滲漏之情。
  (五)從而，原處分機關援引道路交通管理處罰條例第30條第1 項
    第2 款之規定對異議人進行裁處，核與該條文之構成要件尚
    有未合，因而認原處分機關遽予裁罰，於法尚屬無據，故應
    將原處分撤銷，此外，本院復查無其他積極之證據可資認定
    異議人前開行為有何違反其他交通管理處罰條例之規範者，
    因而認異議人前開行為應屬不罰並諭知如主文第二項所示。
五、據上論斷，應依道路交通案件處理辦法第20條，裁定如主文
    。
中    華    民    國    98    年    5     月    15    日
                  交通法庭    法  官     黃欣怡
以上正本證明與原本無異。
如不服本裁定應於送達後5 日內向本院提出抗告狀。
                              書記官     陳慧玲
中    華    民    國    98    年    5     月    18    日


司法院資訊處製作；財團法人民間司法改革基金會備份。
